臺灣桃園地方法院民事判決　　　　　　　93年度訴字第1389號
原　　　告　乙○○
訴訟代理人　甲○○
被　　　告　丁○○
　　　　　　　　　　　9弄31.
訴訟代理人　丙○○
上列當事人間請求損害賠償事件，於民國94年1月5日辯論終結，
本院判決如下：
    主    文
原告之訴駁回。
訴訟費用由原告負擔。
    事    實
甲、原告方面：
壹、聲明：被告應給付原告新台幣（下同）2,000,000元。
貳、陳述：
一、原告於民國79年間幫被告帶小孩，並沒有收取原告任何費用
    ，但被告卻因原告不會泡牛奶，即拿掃把頭毆打原告之右手
    臂，造成原告之右手骨折斷成三節及終生殘廢，為此依侵權
    行為法則提起本件訴訟。
二、對於被告之抗辯主張：
    原告遭被告毆打當時並不知道可以起訴請求被告賠償，兩造
    係姐弟關係，被告毆打原告之事實可以傳喚原告的阿姨及鄰
參、證據：提出天晟醫院收據、、陽明醫院收據各2件、壢新醫
    院診斷證明書、天晟醫院驗傷診斷書、陽明醫院診斷證明書
    各1件為證。
乙、被告方面：
壹、聲明：如主文所示。
貳、陳述：
    原告應舉證證明被告有毆打原告之事實，且系爭侵權行為損
    害賠償請求權已經罹於時效，原告不得再向被告請求。
參、證據：提出台灣桃園地方法院檢察署檢察官不起訴處分書1
    件為證。
    理    由
一、本件原告主張其於79年間遭被告以掃把頭毆打，致其右手臂
    骨折及終生殘廢，為此依侵權行為法則提起本件訴訟等語。
    被告則以原告應就其主張之被告侵權行為事實舉證證明，且
    系爭侵權行為損害賠償請求權已經罹於時效，原告不得再向
    被告請求等語置辯。
二、按請求權，因15年間不行使而消滅。但法律所定期間較短者
    ，依其規定。因侵權行為所生之損害賠償請求權，自請求權
    人知有損害及賠償義務人時起，2年間不行使而消滅；自有
    侵權行為時起，逾10年者亦同。民法第125條及第197條第1
    項分別定有明文。是關於侵權行為損害賠償請求權之消滅時
    效，應以請求權人實際知悉損害及賠償義務人時起算，非以
    知悉賠償義務人因侵權行為所構成之犯罪行為經檢察官起訴
    ，或法院判決有罪為準。亦有最高法院72年度台上字第738
    號判例可資參照。
三、經查原告既主張其於79年間遭被告毆打成殘，並依侵權行為
    法則請求被告給付2,000,000元，顯見原告係以被告對之為
    侵權行為事實，依民法第184條等相關侵權行為規定請求被
    告賠償其所受2,000,000元之損害，可知原告係依侵權行為
    之損害賠償請求權提起本件訴訟，自應適用民法第197條第1
    項短期消滅時效之規定，即自原告知有損害及被告為賠償義
    務人時起，因2年間不行使而消滅。而原告既自承其係於79
    年間遭被告毆打致右手臂骨折，則原告於當時應即知悉其因
    被告之毆打行為受有損害及被告為賠償義務人，是原告主張
    其遭被告毆打致右手臂骨折及終生殘廢等情，縱然屬實，原
    告仍應自79年起至81年間，於2年內向被告請求賠償，惟原
    告遲至93年8月27日始行提起本件訴訟，亦有本院收文章蓋
    於起訴狀在卷可稽，顯已逾本件損害賠償請求權之2年消滅
    時效期間。
    原告雖主張其於79年當時不知道可以起訴請求被告賠償云云
    ，惟前開短期消滅時效制度設置之目的即在於使侵權行為之
    法律關係早日確定，避免久被社會遺忘之侵權行為忽然復起
    ，更主張損害賠償之請求權，是對於長期間怠於行使權利之
    人，法律上自無加以保護之必要，以確保社會交易之安全及
    維持社會之秩序，使相對人不致因證據湮滅而有難於防禦之
    弊。原告既自其所述遭被告侵權後，長達近14年之期間怠於
    對被告主張賠償損害之權利，被告自得於2年消滅時效期間
    屆滿後，援引時效抗辯拒絕原告之本件賠償請求，尚不因原
    告是否知悉如何對被告行使權利而有不同，原告此部分之主
    張，並不可採。是依侵權行為法則，縱認原告對被告之系爭
    2,000,000元損害賠償請求權存在，該損害請求權亦因時效
    期間屆滿而消滅，被告自得拒絕給付，堪認被告提出消滅時
    效之抗辯為有理由。從而原告請求被告賠償2,000, 000元，
    為無理由，不應准許。
四、本件事證已臻明確，兩造其餘攻擊防禦方法及舉證，核與判
    決結果無影響，爰不一一論述，附此敘明。
據上論結，原告之訴為無理由，依民事訴訟法第78條，判決如主
文。
中　　華　　民　　國　　94　　年　　1 　　月　　19　　日
                  民事第三庭    法　官　林雯娟
以上正本係照原本作成
如對本判決上訴，須於判決送達後20日內向本院提出上訴狀
                                書記官　簡維萍
中　　華　　民　　國　　94　　年　　1 　　月　　19　　日
